最高法院刑事判決　　　　　　一○○年度台上字第五六八三號
上　訴　人　曾景彥
上列上訴人因傷害致人於死案件，不服台灣高等法院高雄分院中
華民國一００年七月二十八日第二審更審判決（一００年度侵上
更(一)字第五號，起訴案號：台灣高雄地方法院檢察署九十六年度
偵字第二０三一一、二０三九０、二三０八六、二三八七八、二
四八五一號、九十六年度偵緝字第三六六八、三六六九號），提
起上訴，本院判決如下：
    主  文
上訴駁回。
    理  由
按刑事訴訟法第三百七十七條規定，上訴於第三審法院，非以判
決違背法令為理由，不得為之。是提起第三審上訴，應以原判決
違背法令為理由，係屬法定要件。如果上訴理由書狀並未依據卷
內訴訟資料，具體指摘原判決不適用何種法則或如何適用不當，
或所指摘原判決違法情事，顯與法律規定得為第三審上訴理由之
違法情形，不相適合時，均應認其上訴為違背法律上之程式，予
以駁回。本件原審經審理結果，認為上訴人曾景彥有原判決事實
欄所記載基於傷害之接續犯意，與正犯方信中、李雅芳、陳家琦
（以上三人均經原審前審判刑確定）共同傷害被害人Ａ女（人別
資料詳卷，上訴人對Ａ女另犯強制性交罪部分，雖經原審前審判
刑確定，然就足資辨識被害人身分之資料，於本件仍不予揭露）
，致Ａ女於死之犯行（上訴人就原判決事實一之〈一〉、〈二〉
部分係與方信中，事實一之〈三〉部分與方信中、李雅芳、陳家
琦，事實一之〈四〉部分與李雅芳、陳家琦共同犯之）明確，因
而撤銷第一審關於上訴人共同傷害致人於死部分之科刑判決，變
更檢察官所引重傷害致人於死之起訴法條，改判論上訴人以共同
傷害致人於死罪，處有期徒刑十年。已詳敘其調查、取捨證據之
結果及憑以認定犯罪事實之心證理由。並就上訴人否認犯行之供
詞及其所辯各語認非可採，予以論述及指駁。從形式上觀察，原
判決尚無足以影響判決結果之違背法令情形存在。上訴意旨略稱
：（一）、原判決事實一之（一）認定：方信中於民國九十六年
七月五日下午，在高雄市○○○路住處，以拳頭打Ａ女手臂、踢
其臀部，並持一支金色鋁質球棒打Ａ女頭部；上訴人以腳踢其小
腿。一之（二）認定：方信中於同年月八日凌晨某時，在楠梓新
路住處，持上開鋁棒毆打Ａ女頭部、手臂、腳部等部位，上訴人
則徒手毆打Ａ女頭部，踢其臀部。一之（三）認定：上訴人於同
日晚上十時許，以拳頭打Ａ女背部，方信中則以拳頭打Ａ女胸部
及手部，並踢其大腿等部位。一之（四）認定：Ａ女於同年七月
九日、同年七月十日，遭方信中毆打。於九十六年七月十一日晚
上在高雄縣彌陀鄉（已改制高雄市彌陀區）之天香卡拉ＯＫ，上
訴人受激怒而持啤酒瓶打Ａ女腹部、下體一、二十下。一之（五
）認定：九十六年七月十二日下午五時許，上訴人於高雄市橋頭
區銘昌巷住處，持螺絲起子毆打Ａ女下腹約一、二十下，方信中
則持鐵製工具毆打Ａ女腹部各等情。則方信中實行之犯罪情節較
上訴人為重。其於量刑時卻以：上訴人對Ａ女傷害最為頻繁，且
屢屢毆打其頭部等要害部位，手段最為兇殘云云為由，加以論處
，其事實認定與理由之記載不一致，有判決理由矛盾之違法。（
二）、關於傷害致人於死部分，上訴人之犯罪情節較方信中為輕
，原審撤銷第一審該部分之判決後，不但改判上訴人較重於第一
審之刑（第一審處有期徒刑八年），且比方信中所處之刑（有期
徒刑九年）為重，自有判決不適用法則之違誤等語。惟查：（一
）、原判決事實認定上訴人與方信中有如上訴意旨（一）所載之
犯行，並於理由內敘明：上訴人就事實一之（一）、（二）部分
與方信中，事實一之（三）部分與方信中、李雅芳、陳家琦，事
實一之（四）部分與李雅芳、陳家琦，關於傷害Ａ女致死之犯行
，有犯意聯絡及行為分擔，為共同正犯等旨。於量刑時，審酌上
訴人對Ａ女傷害最為頻繁，且屢屢毆打其頭部等要害部位，手段
最為兇殘之情狀。依原判決所確認之前揭事實，與其理由所述，
尚無矛盾之處，上訴意旨徒憑己意主張方信中犯罪情節較重，指
摘原判決理由矛盾，自非適法之第三審上訴理由。（二）、刑事
訴訟法第三百七十條前段規定：「由被告上訴或為被告之利益而
上訴者，第二審法院不得諭知較重於原審判決之刑」，即所謂不
利益變更之禁止。此限制於檢察官為被告之不利益而合法上訴者
，不適用之。且量刑輕重屬事實審法院得依職權自由裁量事項，
苟於量刑時，已以行為人之責任為基礎，斟酌刑法第五十七條各
款所列情狀，而未逾越法定範圍，又未濫用職權，即不得遽指為
違法。再者，共同正犯雖應就全部犯罪結果負其責任，但科刑時
仍應審酌刑法第五十七條各款情狀，為各被告量刑輕重之標準，
並非必須科以同一之刑。原判決理由內已敘明：第一審檢察官上
訴意旨指摘上訴人所犯之傷害致人於死罪部分，第一審量刑過輕
，為有理由等旨，則其撤銷第一審之科刑判決後，改判諭知較重
於第一審之刑，並無違背不利益變更禁止原則。又原審於量刑時
，已以上訴人之責任為基礎，審酌上訴人見Ａ女生性單純、瘦弱
膽怯，且係逃家在外無依之人有可欺之機，屢因細故，動輒欺負
、打罵，並於Ａ女遭毆打已傷勢嚴重之際，猶未止息，極盡以多
欺寡、以強凌弱之能事，造成Ａ女因多重鈍器傷於頭部等部位，
終因外傷性硬膜下出血而死亡，使被害人家屬承受無比傷痛及難
以彌補之損害，並對於社會治安造成重大危害，且上訴人傷害Ａ
女屢屢毆打頭部等要害部位，手段兇殘，而上訴人身為Ａ女男友
，不知照顧、保護Ａ女，竟多次參與毆打Ａ女，本不宜寬貸，然
斟酌其原由無非係附和方信中，或受李雅芳喝令，或因其他被告
譏笑、以言語刺激所致，且於九十六年七月十日載Ａ女前往藥局
買藥為Ａ女擦拭傷口，可見其良知並未完全泯滅，以及犯後未對
被害人家屬有何歉意，亦未與被害人家屬達成和解賠付分文，難
認有悔意，兼衡上訴人之素行、智識程度、犯後之態度及公訴人
之求刑等一切情狀，而量處有期徒刑十年。既未逾越法定範圍，
又未濫用職權，不得指為違法。至上訴人與方信中雖均為共同正
犯，然上訴人另有原判決事實一之（四）所載與李雅芳、陳家琦
共同傷害Ａ女部分之犯行，上訴人與方信中科刑之情狀既異，而
為不同之量刑，要屬事實審法院裁量權之適法行使，亦難任意指
摘其為違法，而據為第三審上訴之合法理由。綜上所述，難謂已
符合首揭法定上訴要件，其上訴違背法律上之程式，應予駁回。
據上論結，應依刑事訴訟法第三百九十五條前段，判決如主文。
中    華    民    國  一○○  年    十    月   十四   日
                      最高法院刑事第五庭
                          審判長法官  邵  燕  玲  
                                法官  李  伯  道  
                                法官  孫  增  同  
                                法官  李  英  勇  
                                法官  李  嘉  興  
本件正本證明與原本無異
                                      書  記  官  
中    華    民    國  一○○  年    十    月   十九   日
                                                      Ｅ